臺灣高雄地方法院交通事件裁定　　　　 95年度交聲字第904號
原處分機關　高雄市政府
異　議　人　甲○○
上列受處分人因違反道路交通管理處罰條例案件，對於高雄市交
通事件裁決中心95年10月18日所為之處分（原處分：高市警交字
第B00000000 號），聲明異議，本院裁定如下：
    主  文
原處分撤銷。
甲○○駕車轉彎時，不依標誌、標線、號誌指示，處罰鍰新台幣
壹仟捌佰元，並記違規點數壹點；又違反處罰條例之行為，拒絕
停車接受稽查而逃逸，處罰鍰新臺幣陸仟元，並記違規點數壹點
。
    理  由
一、原處分機關處分理由略以：異議人即受處分人甲○○所有ZD
    I-453 號輕型機車，於民國94年7 月10日下午5 時10分，行
    經高雄市○○路與文橫路口時，未依交通標誌規定2 段式左
    轉，並拒絕停車接受稽查而加速逃逸，為高雄市政府警察局
    警員開單逕行舉發，因而違反道路交通管理處罰條例第48條
    第1 項第2 款、第60條第1 項規定，裁處罰鍰新臺幣（下同
    ）7,800 元。
二、異議理由略以：異議人從未收受舉發違反道路交通管理事件
    通知單，亦未曾於上揭時間，行經高雄市○○路與文橫路口
    ，當然也未有警員攔車之情，故異議人不服原處分，乃依法
    提起本件異議。
三、按行政罰法第5 條規定：「行為後法律或自治條例有變更者
    ，適用行政機關最初裁處時之法律或自治條例。但裁處前之
    法律或自治條例有利於受處罰者，適用最有利於受處罰者之
    規定」。查受處分人行為後，道路交通管理處罰條例於民國
    94年12月28日修正經總統公布，其中同條例修正後第48條、
    第60條依行政院令自95年7 月1 日起施行。而修正前同條例
    第48條第2 款規定：「汽車駕駛人，不依標誌、標線、號誌
    指示者，處（銀元）200 元以上600 元以下（即新台幣600
    元以上1800元以下）罰鍰；同條例第60條第1 項規定：「汽
    車駕駛人駕駛汽車有違反本條例之行為，經交通勤務警察或
    依法令執行交通稽查任務人員制止時，不聽制止或拒絕停車
    接受稽查而逃逸者，除按各該規定處罰外，處新台幣3000元
    以上6000元以下罰鍰」；新法施行後，同條例第48條處罰範
    圍規定「處新台幣600 元以上1800元以下」，即僅將銀元改
    為新台幣而已，與修正前規定之實質內容並無不同；另同條
    例第60條第1 項之規定則無變更，是均無修正前之規定有利
    於行為人之情形，本件爰依前揭原則，適用裁處時即修正後
    之法律，合先敘明。
四、又按汽車駕駛人有不服指揮稽查而逃逸之行為，當場不能或
    不宜攔截製單舉發者，得對汽車所有人逕行舉發；前項逕行
    舉發，應記明車輛牌照號碼、車型等可資辨明之資料，查明
    汽車所有人姓名或名稱、住址後製單舉發處罰之，道路交通
    管理處罰條例第7 條之2 第1 項第4 款、第3 項亦定有明文
    。又違反道路交通管理事件統一裁罰基準及處理細則第36條
    規定：「本條例之處罰，受舉發違反道路交通管理事件之被
    通知人，認為受舉發之違規行為應歸責他人者，應於通知單
    記載之應到案日期前，檢附相關證據及足資辨識、通知應歸
    責人之證明文件，向處罰機關告知應歸責人，處罰機關應即
    另行通知應歸責人到案依法處理。逾期未依規定辦理者，仍
    依本條例各該違反條款規定處罰」。是交通違規案件於汽車
    所有人與使用人不同時，固應以實際違規駕駛人為處罰對象
    。惟車輛所有人對於登記於其名下之車輛，本應善盡妥善管
    領之責任，俾便車籍行政管理之統一性及正確性，避免汽車
    所有人任意將車輛出借或棄置，藉以規避、脫免相關處罰而
    設，故倘該車輛確有違規事實，汽車所有人既未於期限內告
    知實際駕駛人即應歸責人，自不能因此免除其應負之責。
五、證人即舉發本件違規事件之警員乙○○到庭證稱：事發時我
    在五福二路新興高中學校門口對面之慢車道進行交通稽查，
    當時五福路是紅燈，南北向之文衡路是綠燈，違規人騎機車
    從文橫路北向南方向，行駛到五福路與文衡路口時，未依規
    定進行2 段式左轉，而是直接左轉進五福路，我見狀即在該
    機車右前方，鳴笛並手指機車，向其示意靠路邊停車受檢，
    違規人非但未停車，反閃躲駛到道路中間，並在我前方2 公
    尺處加速逃逸，至五福路與林森路口即右轉離去，我即將該
    車牌予以紀錄等語（見本院96年1 月26日調查筆錄所載）。
    而依卷附舉發違反道路交通管理事件通知單所載，本件道路
    交通違規時間雖係在94年7 月10日下午5 時10分，惟因該時
    正值夏季晝長夜短時間，衡情日間光線仍屬充足，是證人褚
    福昇在日間光線良好之情形下，於違規機車行駛接近約2公
    尺之處，近距離記憶該機車車號，考量其身為執行交通勤務
    專業警察人員，平時應有多次處理類似情形之經驗，當不致
    發生誤認及誤記之危險。復佐以證人與異議人素不相識，並
    無怨隙，衡情亦無設詞攀誣之可能，足認證人前開證述，應
    堪採信。則本件異議人所有上開機車確有如上交通違規之事
    實，應屬無疑。至異議人辯稱其於上開時間並未騎車行經前
    述地點乙節，縱令屬實，因其機車既無失竊之情形，衡情當
    日騎乘該機車行經上開地點之人，如確非異議人本人，亦必
    係經其同意使用該車之人，異議人理應知悉其確實身份，惟
    異議人於申訴時，並未表明係第三人使用其機車並將該違規
    駕駛人之姓名、身分證統一編號及住址告知原處分機關，以
    供原處分機關另依法處罰該違規駕駛人，揆諸前揭違反道路
    交通管理事件統一裁罰基準及處理細則第24條、道路交通管
    理處罰條例第85條第3 項規定，自屬可歸責於異議人，從而
    原處分機關乃處罰該機車所有人即異議人，於法並無不合。
六、末按處理違反道路交通管理事件，有關文書送達之程序，依
    行政程序法之規定；又應為送達之處所不明者，行政機關為
    避免行政程序遲延，得依行政程序法第80條以下所定程序，
    命為公示送達；公示送達應由行政機關保管送達之文書，而
    於行政機關公告欄黏貼公告，告知應受送達人得隨時領取；
    公示送達自公告之日起，經20日發生效力，此觀違反道路交
    通管理事件統一裁罰基準及處理細則第5 條、行政程序法第
    78條第1 項第1 款、第2 項、第80條前段、第81條前段之規
    定自明。再按違反道路交通管理處罰條例之行為人，於接獲
    違反道路交通管理事件通知單（即舉發單）後，未依規定自
    動繳納罰鍰或未依規定到案聽候裁決，亦或不服舉發事實，
    而未於15日內，向處罰機關陳述意見者，處罰機關得依違反
    道路交通管理事件統一裁罰基準及處理細則第44條第1 項之
    規定，依該處理細則第2 條所定附件之統一裁罰標準表，對
    行為人逕行裁決，道路交通管理處罰條例第9 條第1 項亦有
    明文。本件異議人於94年7 月間設籍於高雄市○○區○○街
    22號8 樓，於同年11月15日始遷入高雄縣大社鄉○○村○○鄰
    ○○路201 巷10號之事實，除據其自承在卷甚明外，復有其
    個人基本資料查詢結果1 紙在卷可參。又本件舉發違反道路
    交通管理事件通知單，係經高雄市政府警察局交通警察大隊
    ，於94年7 月13日依車籍登記資料所留之上開高雄市楠梓區
    之戶籍地址，以掛號郵務方式寄出，嗣因送達處所查無異議
    人，經郵局退件之情，有送達證書及信封影本1 紙在卷可憑
    ，衡以郵政機關經常對外處理大量郵務，有一定監督機制，
    且郵政機關與異議人當無嫌隙，不致憑空捏造送達經過，故
    上開郵寄舉發違反道路交通事件通知單而遭退件之情，實難
    認有何違誤之處，本件郵寄信件既因送達處所查無異議人，
    堪認有應為送達之處所不明之情，且為避免程序之遲延，應
    有公示送達之必要，高雄市政府警察局進而於94年8 月5 日
    辦理公示送達程序，此有卷附高雄市政府警察局交通大隊95
    年11月13日高市警交字第0950020833號函文1 紙在卷可參。
    準此，本件逕行舉發後，舉發機關確依違反道路交通管理事
    件統一裁罰基準及處理細則、行政程序法相關規定，將通知
    單依公示送達之方式完成送達程序，自屬合法無疑。異議人
    辯稱其未收受通知單，本件送達並非合法云云，亦屬無據。
七、綜上所述，本件異議人所有上開機車確有如上之交通違規行
    為，異議人於受合法送達通知單後，未依規定自動繳納罰鍰
    ，或到案聽候裁決，原處分機關依前揭道路交通管理處罰條
    例第48條第1 項第2 款、第60條第1 項規定予以裁處罰鍰，
    固非無據。然按汽車駕駛人，違反同條例第48條、第60條第
    1 項之規定者，除依原條款處罰鍰外，並應各予以記違規點
    數1 點，道路交通管理處罰條例第63條第1 項第1 款分別定
    有明文。原處分機關既認本件異議人係違反同條例第48條第
    1 項及第60條第1 項之規定，則除處上開罰鍰外，自應併予
    記違規點數1 點，惟原裁決處分漏未處罰，於法自有未合，
    且上開記點之處罰，係屬強制規定，無從減免。是異議人之
    異議雖無理由，惟原處分既有上開瑕疵，仍屬無可維持，自
    應由本院將原處分均撤銷，並仍以受處分人有違反道路交通
    管理處罰條例第48條第1 項及第60條第1 項之行為，應依同
    條例第63條第1 項第第1 款及違反道路交通管理事件統一裁
    罰基準及處理細則所訂之違反道路交通管理事件統一裁罰基
    準表等規定，裁處異議人如主文第2 項所示之罰鍰，並各記
    違規點數1 點，以資適法。
中　　華　　民　　國　　96　　年　　2 　　月　　9 　　日
                        交通法庭    法　官  黃宗揚
以上正本證明與原本無異。
如不服本裁定，應於收受送達後5 日內向本院提出抗告狀。
中　　華　　民　　國　　96　　年　　2 　　月　　12　　日
　　　　　　　　　　　　　　　　　　書記官  王壹理
